臺灣高等法院高雄分院刑事判決　　　　　　　　　九十三年度上訴字第一二００號
　　上　訴　人
　　即　被　告　己○○
　　指定辯護人　本院公設辯護人　丙○○
右上訴人因偽造有價證券等案件，不服臺灣高雄地方法院九十三年度訴字第一八四號
中華民國九十三年八月三十一日第一審判決（起訴案號：臺灣高雄地方法院檢察署九
十二年度偵字第二三一一八號），提起上訴，本院判決如左：
    主  文
原判決撤銷。
己○○意圖供行使之用，而偽造有價證券，處有期徒刑壹年捌月，緩刑伍年，緩刑期
內付保護管束。
甲○○○有限公司附條件買賣契約書上偽造「乙○○」署名枚、「戊○○」署名壹
枚，盜用之「乙○○」印文壹拾壹枚，「戊○○」印文壹枚，偽造「乙○○」「戊○○」名義簽發九十一年十二月三十一日，面額拾貳萬元之本票壹紙，均沒收之。
    事  實
一、己○○於民國（下同）九十一年十二月間某日，妻及子女到高雄市○○路菜市
    場買菜時，適有址設屏東市○○路三十二號之甲○○○有限公司（以下簡稱民達
    公司）業務員在該處展售推銷鋼琴，因子女喜歡鋼琴，己○○即予登記留下地址
    資料，嗣己○○於同年三十一日，在其高雄市○○區○○路一七八號十六樓之三
    申請信用卡手續，而收受之乙○○
    圖，即於上開住處內，將自己之照片換貼於上開
    不詳處所影印，而變造乙○○之
    。己○○隨即於同日民達公司之業務員潘自銘、丁○○前來其住處招攬購買鋼琴
    時，向潘自銘、丁○○佯稱其為乙○○本人，冒用乙○○名義，向民達公司以附
    條件買賣之方式購買總價為新台幣（下同）十二萬八千元之中古鋼琴一台，雙方
    約定頭期款為八千元，餘款十二萬元分十二期償還，每月一期，每期分期款為一
    萬元，每月十日付款，償還期間自九十二年一月十日起至同年十二月十日止。己○○除先支付頭期款八千元外，並於未得乙○○及戊○○同意之情形下，在附條
    件買賣契約上偽造乙○○署名及盜用乙○○印章，復於該契約書連帶保證人欄偽
    造戊○○之署名並盜用其印章，足生損害於乙○○、戊○○及民達公司。詹忠勳
    為取信於民達公司，復於本票發票人欄偽造乙○○之署押、盜用乙○○之印章，
    並偽造戊○○之署名及盜用印章，而簽立發票日期為九十一年十二月三十一日，
    面額為十二萬元之本票乙紙以為擔保。民達公司業務員潘自銘、丁○○不疑有他
    ，乃依約於簽約後一個星期內之某日，將上開鋼琴運送至己○○上址居所。未料
    ，己○○於收受上開鋼琴後，因失業無力繳納分期款，又欲搬家竟隨即於九十二
    年一月二十日以一萬元價額賣予年籍、姓名均不詳之收購鋼琴者，且於三日後（
    即九十二年一月二十三日）即搬離前開居所，並拒繳其餘各期款項。民達公司因
    而追索無著，至此始知受騙。
二、案經民達公司訴由台灣高雄地方法院檢察署檢察官偵查起訴。
    理  由
一、右揭事實迭經上訴人即被告詹忠勳自警訊、檢察官偵查、原審以迄本院審理時均
    坦承不諱，核與被害人乙○○、告訴代理人丁○○、潘自銘於警訊之指述及證人
    戊○○於原審審理時證述之情節相符，並有甲○○○有限公司附條件買賣契約書
    、票面金額十二萬元之本票各一紙（以上均為影本）在卷可稽，被告右揭之犯行
    ，足堪認定。
二、按影本與原本可有相同之效果，如將原本予以影印後，將原本之部分內容竄改，
    重加影印，其與無制作權人將其原本竄改，作另一表示其意思者無異，應成立變
    造文書罪（最高法院七十二年度第十四次刑事庭會議決議參照）。又行使偽造有
    價證券，除直接用以取得票面金額之對價，不另論以詐欺罪外，凡以該證券間接
    做為借款之擔保或持以為借款之新債清償之用者，該原詐借款項即為行使有價證
    券以外之另一行為，應以牽連觸犯行使偽造有價證券及詐欺二罪論擬（最高法院
    八十八年度台上字第二五二六號判決參照）。本件被告己○○將自己之照片換貼
    於被害人乙○○之
    法第二百十六條、第二百十二條行使變造特種文書罪；被告偽造乙○○、戊○○
    之署押及盜用乙○○、戊○○之印章以偽造買賣契約書，並持以行使，核其所為
    ，係犯刑法第二百十六條之行使同法第二百十條之偽造私文書罪。被告偽造乙○○、戊○○之署押及盜用乙○○、戊○○之印章，簽發以乙○○、戊○○為發票
    人名義之本票乙紙，並持之做為購買鋼琴之擔保，而向告訴人購得鋼琴一架，核
    其所為，係犯刑法第二百零一條第一項之意圖供行使之用而偽造有價證券罪、同
    法第三百三十九條第一項之詐欺取財罪。被告於上開附條件買賣契約書及本票上
    偽造被害人乙○○、戊○○署押、盜用印章之部分行為，均為偽造私文書、偽造
    有價證券之全部行為所吸收；其變造特種文書及偽造私文書之低度行為，均為行
    使之高度行為所吸收，不另論罪。被告同時偽造乙○○、戊○○為買受人或連帶
    保證人之附條件買賣契約書，並持以行使，同時侵害乙○○及戊○○二人之法益
    ，為一行為觸犯數罪名，應依刑法第五十五條想像競合之規定從一罪處斷，被告
    偽造有價證券復持以行使，其行使偽造有價證券之低度行為應為偽造有價證券之
    高度行為所吸收，亦不另論罪。被告所犯上開行使變造特種文書罪、行使偽造私
    文書罪、偽造有價證券罪及詐欺取財四罪間，有方法結果之牽連關係，應依刑法
    第五十五條之規定，從一重之偽造有價證券罪論處。又被告僅因其子女喜歡鋼琴
　　，即不計其經濟能力，冒用他人之名義購　買鋼琴，並偽開本票，惟其簽發之本
  　票面額僅十二萬元，且將其母戊○○列為共同發票人，應係自忖民達公司向其母
    戊○○追索時，其母愛子心切，當會幫其償還，其行徑雖屬荒唐，但所犯之偽造
    有價證券罪罪刑甚重，被告因一時失慮而觸刑章，情輕而法重，尚堪憫恕，爰依
    刑法第五十九條予以減輕其刑。
三、原審予以論罪科刑，固非無見；然被害人戊○○係被告之母親，又被告與民達公
    司之業務員潘自銘、丁○○係在其高雄市○○○○路住處簽訂附條件買賣契約，
    並非被告前往屏東市之民達公司簽約，此情業據被告供明在卷，並有被告之
    謄本在卷可參，乃原判決竟認被告與戊○○係夫妻關係；又認被告係前往屏東市
    之民達公司向潘自銘、丁○○購買鋼琴，與事實即有不符。又刑法第二百十九條
    不問屬於犯人與否沒收者，以偽造之印章、印文或署押為限，盜用者不在其列（
    最高法院四十八年台上字第一一三號判例參照），被告偽造之上開附條件買賣契
    約書上乙○○印文十一枚、戊○○印文一枚，均係被告盜用彼等之印章而蓋用，
    則非屬偽造之印文甚明，原判決竟依刑法第二百十九條諭知沒收，亦有違誤，被
    告上訴指摘原判決不當，非無理由，應由本院將原判決撤銷，審酌被告冒用他人
    名義簽發本票詐購鋼琴，影響社會交易信用及秩序至鉅，惟念其事後已坦承犯行
    ，並與民達公司成立和解，賠償民達公司十萬元，有和解書一紙在卷可考，犯罪
    後態度良好，被害人民達公司及戊○○亦均表示不願追究等一切情狀，爰予科處
    被告有期徒刑壹年捌月。又被告前未曾受有期徒刑以上刑之宣告，且家中尚有甫
    出生數月至七歲之子女四人賴其工作養活，此有台灣高等法院被告全國前案紀錄
    表及被告
    本院認所宣告之刑以暫不執行為適當，爰併予諭知緩刑伍年，併依刑法第九十三
    條第一項規定，諭知緩刑期內付保護管束，以勵自新。至民達公司附條件買賣契
    約書上之「乙○○」署　名三枚、印文十一枚、「戊○○」署名一枚、印文一枚
    及被告以「乙○○」、「戊○○」名義簽發之本票一紙，既均係被告所偽造，則
  　該偽造之「乙○○」署名三枚、盜用之印文十一枚、偽造之「戊○○」署名一枚
    、盜用之印文一枚，均應依刑法第二百十九條之規定宣告沒收，而偽造之本票一
    紙，則應依刑法第二百零五條之規定沒收之。
據上論斷，應依刑事訴訟法第三百六十九條第一項前段、第三百六十四條、第二百九
十九條第一項前段，刑法第二百十六條、第二百十條、第二百十二條、第三百三十九
第一項、第二百零一條第一項、第五十五條、第五十九條、第七十四條第一款、第九
十三條第一項、第二百零五條、第二百十九條，罰金罰鍰提高標準條例第一條前段，
判決如主文。
本案經檢察官朱文彬到庭執行職務。
中　　　華　　　民　　　國　　九十三　　年　　 十二 　　月　　二十一　　日
                                  臺灣高等法院高雄分院刑事第四庭
                                        審判長法官  蕭權閔
                                              法官  李嘉興
                                              法官  陳吉雄
右正本證明與原本無異。
如不服本判決應於收受本判決後十日內向本院提出上訴書狀，其未述上訴理由者，
並得於提起上訴後十日內向本院補提理由書狀（均須按他造當事人之人數附繕本)「
切勿逕送上級法院」。
                                              書記官  黎 珍
中　　　華　　　民　　　國　　九十三　　年　　 十二 　　月　　二十二　　日
附錄本判決論罪科刑法條：
刑法第二百零一條第一項：
意圖供行使之用，而偽造、變造公債票、公司股票或其他有價證券者，處三年以上十
年以下有期徒刑，得併科三千元以下罰金。
刑法第二百一十條：
(偽造變造私文書罪)
偽造、變造私文書，足以生損害於公眾或他人者，處五年以下有期徒刑。
刑法第二百一十二條：
(偽造變造特種文書罪)
偽造、變造護照、旅券、免許證、特許證及關於品行、能力服務或其他相類之證書、
介紹書，足以生損害於公眾或他人者，處一年以下有期徒刑、拘役或三百元以下罰金
。
刑法第二百一十六條：
(行使偽造變造或登載不實之文書罪)
行使第二百十條至第二百十五條之文書者，依偽造、變造文書或登載不實事項或使登
載不實事項之規定處斷。
刑法第三百三十九條第一項：
(普通詐欺罪)
意圖為自己或第三人不法之所有，以詐術使人將本人或第三人之物交付者，處五年以
下有期徒刑、拘役或科或併科一千元以下罰金。
                                                                        Ｆ
